臺灣板橋地方法院刑事判決　　　　　　　 96年度訴字第818號
公　訴　人　臺灣板橋地方法院檢察署檢察官
被　　　告　甲○○
　　　　　　　　　　（新店戒治所戒治中）
義務辯護人　應明銓律師
上列被告因偽造有價證券等案件，經檢察官提起公訴（九十六年
度偵緝字第二一四號），本院判決如下：
    主  文
甲○○共同意圖供行使之用，而偽造有價證券，累犯，處有期徒
刑壹年拾月。偽造如附表所示支票貳紙，均沒收。
    事  實
一、甲○○前曾於民國九十一年間因犯竊盜罪，經本院以九十一
    年度易字第一三七七號判處有期徒刑四月，九十一年九月十
    九日確定，於九十二年二月二十三日執行完畢，詎仍不知悔
    改，意圖供行使之用，明知其與年籍姓名均不詳之成年男子
    「小林」，均非附表所示支票之發票人乙○○，並無簽發乙
    ○○所有空白支票之權利，竟於九十五年六月初某日，在臺
    北縣板橋市○○街七巷十二弄一號住處，在附表所示支票空
    白支票上盜蓋乙○○之印鑑章，且分別填寫新台幣（以下同
    ）十三萬元、一萬七千元及發票日等必要記載事項，憑票支
    付予甲○○，復由「小林」以甲○○名義提示兌領，因乙○
    ○於九十五年六月十三日已向銀行掛失止付並報警處理，乃
    查知上情。
二、案經被害人乙○○訴由臺北縣政府警察局海山分局報請臺灣
    板橋地方法院檢察署檢察官偵查起訴。
    理  由
壹、證據能力部分：
    按被告以外之人於審判外之陳述，雖不符刑事訴訟法第一百
    五十九條之一至第一百五十九條之四之規定，而經當事人於
    審判程序同意作為證據，法院審酌該言詞陳述或書面陳述作
    成時之情況，認為適當者，亦得為證據；當事人、代理人或
    辯護人於法院調查證據時，知有刑事訴訟法第一百五十九條
    第一項不得為證據之情形，而未於言詞辯論終結前聲明異議
    者，視為有前項之同意，刑事訴訟法第一百五十九條之五第
    一項、第二項分別有明文。經查，本判決下列所引用告訴人
    於警詢中之陳述、證人呂紹雄於偵查中之證述，支票及退票
    理由單、遺失票據申報書、票據掛失止付通知書、掛失止付
    票據提示人資料查報表（包括書證），檢察官、被告於本院
    言詞辯論終結前均未聲明異議，本院審酌上開證據資料製作
    時之情況，認尚無違法不當或證明力明顯過低之瑕疵，亦認
    為以之作為證據應屬適當，依刑事訴訟法第一百五十九條之
    五規定，認前揭證據資料均有證據能力。
貳、實體部分：
一、訊據被告甲○○坦承於上開時地，與「小林」共同在附表所
    示票面上填載支票發票票日、金額並蓋上乙○○之印章後，
    交由「小林」前往銀行提示兌領現金，核與告訴人乙○○於
    警訊指訴其所失竊之空白支票，遭人偽造之情節相符，並經
    證人即被告之兄呂紹雄於偵查中證述，「小林」向被告借存
    款簿說他要存支票，若領到錢願給被告一部分等情（見臺灣
    板橋地方法院檢察署九十六年度偵緝字第二一四號卷第二十
    八頁）無訛。此外，復有附表所示支票、台北市票據交換所
    退票理由單、掛失止付票據提示人資料查報表、票據掛失止
    付通知書、遺失票據申報書影本在卷可憑，被告任意性自白
    經前開證據補強，應與事實相符。事證明確，被告犯行，洵
    堪認定。
二、本案被告行為後，刑法及其施行法業於九十五年七月一日修
    正施行，關於新舊法律變更之比較適用，原則上應就罪刑有
    關之共犯、未遂犯、想像競合犯、牽連犯、連續犯、結合犯
    ，以及累犯加重、自首減輕暨其他法定加減原因（如身分加
    減）與加減例等一切情形，綜其全部罪刑之結果而為比較（
    最高法院九十五年第八次會議關於中華民國刑法九十四年修
    正施行後之法律比較適用決議第一點第(四)小點參照），而此
    次修法與本案罪刑相關者，有刑法第二十八條、第四十七條
    等規定，本院認(一)就共同正犯部分，修正後刑法第二十八條
    雖修正為二人以上共同「實行」犯罪之行為者，皆為正犯，
    然本案被告無論依修正前或修正後之刑法第二十八條，均屬
    共同正犯，故就此部分而言，修正前後並無差異；(二)就累犯
    部分，修正後刑法第四十七條雖增定第二項，並將第一項修
    正為受徒刑之執行完畢，或一部之執行而赦免後，五年以內
    「故意」再犯有期徒刑以上之罪者，為累犯，然因被告本案
    犯行屬故意犯罪，無論依據修正前後之規定，均將成立累犯
    ，故均直接適用修正後刑法之規定。
三、核被告所為，係犯刑法第二百零一條第一項之偽造有價證券
    罪。其盜用印章、印文係偽造有價證券之部分行為，行使偽
    造有價證券之低度行為為偽造有價證券之高度行為所吸收，
    均不另論罪。又行使偽造有價證券以使人交付財物，其詐欺
    取財屬行使證券之行為，不另成立詐欺罪名（最高法院二十
    五年上字第一八一四號判例參照）。被告與「小林」二人間
    ，有犯意聯絡及行為分擔，為共同正犯。被告有事實欄所載
    之前案論罪科刑及執行情形，有臺灣高等法院被告全國前案
    紀錄表在卷可稽，其於有期徒刑執行完畢後五年內，故意再
    犯有期徒刑以上之本罪，為累犯，依法應加重其刑。復查被
    告為小利而與友人共同偽造支票，而並未取得票面上金額之
    現金，事後坦承犯行、知所悔悟，情輕法重，客觀上足以引
    起一般同情，本院基於衡平原則認堪予憫恕，雖科以法定最
    低度之刑，猶嫌過重，依刑法第五十九條規定，減輕其刑。
    新法第五十七條之規定，為法院就刑之裁量審認標準見解之
    明文化，非屬法律之變更，此有前揭最高法院九十五年五月
    二十三日第八次刑事庭會議決議第六點第(一)小點可資參照，
    自無新舊法比較之問題，應直接適用修正後之規定。爰審酌
    被告其犯罪動機、目的、犯罪之手段、生活及精神狀況、犯
    罪所生之危害，犯後供認犯行態度尚佳等一切情狀，判處如
    主文所示之刑，以示懲儆。
四、附表所示偽造之支票二紙，依刑法第二百零五條宣告沒收。
五、公訴意旨另以：被告意圖為自己不法之所有，於九十五年六
    月八日，在台北縣中和市○○路三十五號中和市農會，竊取
    乙○○所有之中和市農會存摺四本、印鑑乙枚空白支票十八
    張，因認被告另犯刑法第三百二十條第一項竊盜罪嫌。
  (一)公訴人認被告張朝雄涉有前開竊盜犯行，無非以告訴人乙○
    ○之指訴、支票及退票理由單、遺失票據申報書、票據掛失
    止付通知書等為其主要論據。訊據被告堅決否認竊取前開財
    物，辯稱：是友人「小林」拿支票來要其幫忙簽發，但不知
    支票是偷來的等語。
  (二)經查，告訴人僅指訴其所有存摺四本、印鑑乙枚空白支票十
    八張，在中和市農會失竊，並未指陳係遭被告竊取；而支票
    及退票理由單、遺失票據申報書等資料，亦僅能證明告訴人
    有遭竊之事實，無法證明被告竊取告訴人之存摺、印鑑及空
    白支票。此外，復查無其他積極證據，足資證明被告有何竊
    盜之犯行，既不能證明被告犯罪，此部分應為被告無罪之諭
    知，惟公訴人認此部分與前揭論罪科刑之偽造有價證券罪犯
    行，具有方法結果之牽連犯裁判上一罪關係，不另為無罪之
    諭知，併此說明。
據上論斷，應依刑事訴訟法第二百九十九條第一項前段、刑法第
二條第一項、第二十八條、第四十七條第一項、第二百零一條第
一項、第五十九條、第二百零五條，罰金罰鍰提高標準條例第一
條前段，判決如主文。
本案經檢察官林俊峰到庭執行職務。
中　　華　　民　　國　　96　　年　　11　　月　　21　　日
                  刑事第八庭審判長法　官　潘　翠　雪
                                  法　官  王  士  珮
                                  法　官  絲  鈺  雲
上列正本證明與原本無異。
如不服本判決，應於送達後十日內敘明上訴理由，向本院提出上
訴狀
                                  書記官  江  文  彬
中　　華　　民　　國　　96　　年　　11　　月　　21　　日
附表：
┌───┬─────┬──────┬───┬───┬───────┐
│編　號│支票號碼  │票載發票日  │發票人│受益人│金額（新台幣）│
├───┼─────┼──────┼───┼───┼───────┤
│一    │AX0000000 │95年6月15日 │乙○○│甲○○│十三萬元      │
├───┼─────┼──────┼───┼───┼───────┤
│二    │AX0000000 │96年6月17日 │乙○○│甲○○│一萬七千元    │
└───┴─────┴──────┴───┴───┴───────┘
附錄本案論罪科刑法條全文：
中華民國刑法第201條
（有價證券之偽造變造與行使罪）
意圖供行使之用，而偽造、變造公債票、公司股票或其他有價證
券者，處3年以上10年以下有期徒刑，得併科3千元以下罰金。
行使偽造、變造之公債票、公司股票或其他有價證券，或意圖供
行使之用，而收集或交付於人者，處1年以上7年以下有期徒刑，
得併科3千元以下罰金。
中華民國刑法第205條
（沒收物）
偽造、變造之有價證券、郵票、印花稅票、信用卡、金融卡、儲
值卡或其他相類作為提款、簽帳、轉帳或支付工具之電磁紀錄物
及前條之器械原料及電磁紀錄，不問屬於犯人與否，沒收之。
